臺灣臺中地方法院民事判決
111年度金字第2號
原      告  張梅蓮
被      告  劉宇俊

上列被告因詐欺等案件，原告提起刑事附帶民事訴訟請求損害賠
償，經本院刑事庭裁定移送前來（本院110年度附民字第999號）
，本院於民國111年2月14日言詞辯論終結，判決如下：
    主    文
被告應給付原告新臺幣玖拾萬元。
訴訟費用由被告負擔。
本判決於原告以新臺幣參拾萬元為被告供擔保後，得假執行。但
被告如以新臺幣玖拾萬元為原告預提供擔保後，得免為假執行。
　　事實及理由
壹、程序事項：
　　按訴狀送達後，原告不得將原訴變更或追加。但擴張或減縮
    應受判決事項之聲明者，不在此限，民事訴訟法第255條第1
    項第3款定有明文。本件原告聲明第1項原為：被告應給付原
    告新臺幣（下同）135萬元，及自刑事附帶民事起訴狀繕本
    送達之翌日起至清償日止，按年息5%計算之利息等語。嗣變
    更為：被告應給付原告90萬元等語（見本院卷第50頁）。核
    屬減縮應受判決事項之聲明，依前揭規定，應予准許。
貳、實體事項：
一、原告主張：被告於民國109年4月23日前不久之某日起，加入
    真實姓名年籍不詳、微信通訊軟體暱稱「KK」之成年人（下
    稱「KK」），與其他真實姓名年籍均不詳之成年人等所組成
    之3人以上以實施詐術為手段詐取他人錢財之詐欺集團，並
    擔任提領詐欺贓款之車手。渠等先由本案詐欺集團某成員，
    於109年4月19日14時28分許，撥打電話予原告，假冒其親友
    之身分佯稱一同投資云云，致原告陷於錯誤，並依指示於如
    附表所示之時間匯款至如附表所示之帳戶。其後被告再依詐
    欺集團其他成員之指示，持該詐欺集團所提供之金融卡，提
    領上開原告所匯之部分款項交付予「KK」，致原告受有90萬
    元之財產上損害，爰依侵權行為之法律關係，請求被告返如
    數賠償等語。並聲明：如主文第1項、第3項所示。
二、被告則以：伊確實有去領款，且於刑事案件已認罪，伊願負
    擔賠償責任。但伊並未取得所有款項，且伊無法負擔原告所
    請求之金額等語，資為抗辯。並聲明：(一)原告之訴及其假
    執行之聲請均駁回。（二）如受不利之判決，願提供擔保請
    准宣告免為假執行。
參、本院之判斷：
一、按刑事訴訟判決所認定之事實，固非當然有拘束民事訴訟判
    決之效力，但民事法院調查刑事訴訟原有之證據，而斟酌其
    結果以判斷事實之真偽，並於判決內記明其得心證之理由，
    即非法所不許，是本院自得調查刑事訴訟中原有之證據，斟
    酌其結果以判斷其事實。經查，原告主張之上開事實，業經
    本院110年度金訴字第287號判決（下稱本件刑事案件）處有
    期徒刑1年4月等情，此有本件刑事案件判決附卷可參，並有
    臺中市政府警察局大雅分局馬岡派出所員警職務報告、陳報
    單、受理刑事案件報案三聯單、受理各類案件紀錄表、受理
    詐騙帳戶通報警示簡便格式表、金融機構聯防機制通報單（
    如附表所示帳戶提現狀況）、被害人帳戶明細及車手提領時
    間一覽表、原告之内政部警政署反詐騙諮詢專線紀錄表、原
    告永豐商業銀行臺幣匯出交易狀態查詢單、國内匯款申請書
    回條影本、原告與詐騙集團間之LINE對話内容截圖翻拍照片
    、監視器翻拍影像照片6張在卷可稽（見臺灣臺中地方檢察
    署110年度偵字第3892號卷第25頁至第43頁、第51頁至第61
    頁、第69頁、第83頁、第99頁至第107頁、第131頁至第141
    頁、第163頁至第167頁），且為被告所不爭執（見本院卷第
    50頁），並經本院調取本件刑事案件卷宗核閱屬實。可見原
    告所匯之款項除遭被告提領外，另經詐欺集團成員提現無訛
    ，堪認原告主張為真實。
二、按因故意或過失，不法侵害他人之權利者，負損害賠償責任
    ；違反保護他人之法律，致生損害於他人者，負賠償責任；
    數人共同不法侵害他人之權利者，連帶負損害賠償責任。不
    能知其中孰為加害人者亦同，民法第184條第1項前段、第2
    項、第185條第1項分別定有明文。又連帶債務之債權人，得
    對於債務人中之一人或數人或其全體，同時或先後請求全部
    或一部之給付，民法第273條第1項亦有明定。本件被告參與
    詐騙集團其他成員分擔不同角色，相互分工利用他人行為，
    共同對原告為詐欺行為，並由被告擔任車手提領原告遭詐欺
    之款項。被告既與該詐騙集團中之其他成員共同實施本件詐
    騙行為，致原告受有上開損害，被告之侵權行為自與原告所
    受損害具有相當因果關係，自屬共同侵權行為人，應對於原
    告所生之損害，連帶負損害賠償責任。至被告雖稱其未獲得
    全部款項利益云云。然此僅為連帶債務人彼此內部賠償分擔
    數額，依前揭說明，仍無礙本件原告所為之請求，附此說明
    。
肆、綜上所述，原告本於侵權行為之法律關係，請求被告給付如
    主文第1項所示之金額，為有理由，應予准許。　　
伍、兩造均陳明願供擔保，分別聲請宣告假執行及免為假執行，
    尚無不合，爰分別定相當擔保金額准許之。　
陸、本件事證已臻明確，兩造其餘提出之攻擊防禦方法及證據，
    經審酌後核與本件判決結果不生影響，爰不另一一論述，附
    此敘明。
柒、訴訟費用負擔之依據：民事訴訟法第78條。
中　　華　　民　　國　　111 　年　　2 　　月　　25　　日
                  民事第三庭　法  官  劉承翰
以上正本係照原本作成。
如對本判決上訴，須於判決送達後20日內向本院提起上訴狀；如
委任律師提起上訴，應一併繳納上訴審裁判費。
中　　華　　民　　國　　111 　年　　2 　　月　　25　　日
　　　　　　　　　            書記官  蔡昀潔
附表：　　　
被害人即原告 詐騙過程、手段 匯款時間 匯款金額 （新臺幣） 匯款帳戶 提領車手 提領時間 提領地點 提領金額 （新臺幣） 張梅連 本案詐欺集團其他成員，於109年4月19日14時28分許，撥打電話予原告，以假冒親友之身分佯稱一同投資云云為詐騙 109年4月23日14時14分許 臨櫃轉帳 90萬元 彭凱揚所申設之中國信託商業銀行帳號00000000000000帳戶 劉宇俊 109年4月23日17時33分許 臺中市○○區○○○路0段00號統一超商權興門市 10萬元